---
title: 'Семинар 6. Красотища'
date: 'Июнь, 18, 2018'
output:
  Word_document:
  html_document:
    keep_md: no
    number_sections: yes
    toc: yes
lang: ru-RU
editor_options:
  chunk_output_type: console
bibliography: references.bib
csl: journal-of-econometrics.csl
---



Шаманское заклинание для настройки глобальных опций отчёта:
```{r setup, include=FALSE}
knitr::opts_chunk$set(echo = TRUE, warning = FALSE, message = FALSE)
```

Подключаем пакеты
```{r}
library(tidyverse) # обработка данных, графики...
library(skimr) # описательные статистики
library(rio) # импорт фантастического количества форматов данных
library(broom) # метла превращает результаты оценивания моделей в таблички
library(GGally) # больше готовых графиков
library(sjPlot) # ещё больше графиков
library(lmtest) # диагностика линейных моделей
library(sjstats) # удобные мелкие функции для работы с моделями
library(sandwich) # оценка Var для гетероскедастичности
library(AER) # работа с инструментальными переменными
library(Ecdat) # много-много разных наборов данных
library(huxtable) # красивые таблички в html, tex
library(stargazer) # красивые таблички в html, tex
library(texreg) # и снова красивые таблички в html, tex :)
library(estimatr) # модели с робастными ошибками
library(leaflet)
```

Заметим, что в данном случае, важно, какой пакет подключать раньше, `AER`, или `Ecdat`.
Оба пакета содержат встроенный набор данных с названием `Mroz`, и эти наборы данных чуть-чуть отличаются.
По умолчанию, активен набор данных `Mroz` из последнего подключённого пакета.
Если нужен другой набор данных, то до него можно дотянуться, указав имя пакета в начале, `AER::Mroz`.


# Регрессия при гетероскедастичных ошибках

Если не предполагать, что дисперсии ошибок $Var(u_i)$ одинаковы для всех наблюдений,
то построенные нами доверительные интервалы и выполненная проверка гипотез — полный отстой :)

Есть два подхода работать с робастными стандартными ошибками.
Можно переоценить модель с помощью функций из пакета `estimatr`,
а можно использовать ранее оцененные модели, указывая каждый раз нужную оценку ковариационной матрицы.


Загружаем данные и объявляем переменные факторными:
```{r}
pulse <- import('data/pulse.txt')
pulse_fct <- pulse %>%
  mutate_at(vars(-Weight, -Height, -Age, -Pulse1, -Pulse2), factor)
```

Оценим модели без учёта гетероскедастичности:
```{r}
model_r <- lm(data = pulse_fct, Pulse2 ~ Pulse1)
model_ur <- lm(data = pulse_fct, Pulse2 ~ Weight + Pulse1 + Ran + Smokes)
summary(model_ur)
```

Способ с переоцениванием модели:
```{r}
model_r_rob <- lm_robust(data = pulse_fct, Pulse2 ~ Pulse1)
model_ur_rob <- lm_robust(data = pulse_fct, Pulse2 ~ Weight + Pulse1 + Ran + Smokes, se_type = "HC1")
summary(model_ur_rob)
```

Проверка гипотез и доверительные интервалы с робастно оценёнными моделями:
```{r}
coeftest(model_ur_rob)
coefci(model_ur_rob, level = 0.9)
```

Сравнение двух робастно оценённых моделей:
```{r}
waldtest(model_r_rob, model_ur_rob)
```

Второй способ с использование опции и изначальными моделями, оценёнными без поправки на гетероскадастичность.
```{r}
coeftest(model_ur, vcov. = vcovHC)
coefci(model_ur, vcov. = vcovHC)
```

